臺灣臺北地方法院刑事判決　　　　　　　95年度易字第2350號
公　訴　人　臺灣臺北地方法院檢察署檢察官
被　　　告　乙○○
上列被告因偽造文書案件，經檢察官提起公訴（95年度偵字第
20978號），本院判決如下：
    主  文
乙○○無罪。
    理  由
一、公訴意旨略以: 被告乙○○係皇朝視聽歌城負責人，為稅捐
    稽徵法規定之納稅義務人。明知被害人甲○○在民國88年間
    並未在皇朝視聽歌城任職，亦未向皇朝視聽歌城領有薪資，
    竟基於業務上登載不實文書之犯意，在89年間不詳時、地製
    作甲○○88年度在皇朝視聽歌城領取新臺幣（下同）7萬7千
    元薪資之不實所得稅扣繳憑單暨營利事業所得稅申報書後，
    持向財政部台北市國稅局申報，雖因核定虧損69萬 786元，
    而未逃漏營利事業所得稅，仍足生損害於甲○○及稅捐稽徵
    機關對稅務管理核課之正確性。因認被告涉犯刑法第216 條
    、第215條之行使業務登載不實文書罪嫌。
二、按犯罪事實應依證據認定之，無證據不得認定犯罪事實；另
    不能證明被告犯罪者，應諭知無罪之判決，刑事訴訟法第15
    4條第2項、第301條第1項分別定有明文。又刑事訴訟法上所
    謂認定犯罪事實之證據，係指足以認定被告確有犯罪行為之
    積極證據而言，該項證據自須適合於被告犯罪事實之認定，
    始得採為斷罪資料；而認定不利於被告之事實，須依積極證
    據，苟積極證據不足為不利於被告事實之認定時，即應為有
    利於被告之認定，更不必有何有利之證據。此有最高法院29
    上字第3105號、30年上字第816號判例可資參照。
三、公訴意旨認被告乙○○涉犯上開罪嫌，無非係以: 被告之供
    述、證人甲○○之證詞、財政部臺灣省北區國稅局新店稽徵
    所95年3 月13日書函、皇朝視聽歌城損益及稅額計算表、甲
    ○○之財政部臺灣省北區國稅局88年度綜合所得稅結算申報
    核定通知書、皇朝視聽歌城之財政部台北市國稅局88年度綜
    合所得稅BAN給付清單等為其論據。
四、訊據被告乙○○堅詞否認有何行使業務上登載不實文書之犯
    行，並辯稱: 沒有擔任皇朝視聽歌城之負責人，也沒有參與
    皇朝視聽歌城製作證人甲○○在該歌城領取薪資7萬7千元之
    扣繳憑單暨營利事業所得稅申報書等事宜等語。經查，證人
    即被害人甲○○於88年間並未在皇朝視聽歌城任職，亦未領
    取該歌城所支付之薪資7萬7千元，惟皇朝視聽歌城虛列其領
    取薪資7萬7千元，並據以製作不實扣繳憑單、營利事業所得
    稅申報書等情，固業據證人甲○○於本院審理時結證: 我並
    沒有在皇朝視聽歌城上班過，沒有領過他們付的薪水。也沒
    有出借個人身分資料供他人報稅等語在案（參本院96年1 月
    11日審判筆錄），並有財政部臺灣省北區國稅局所出具甲○
    ○之88年度綜合所得稅結算申報核定通知書、皇朝視聽歌城
    88年度綜合所得稅BAN給付清單等（參偵000號卷第9-13頁、
    36頁）在卷可稽。惟按刑法第215條所謂業務上作成之文書
    ，係指從事業務之人，本於業務上作成之文書者而言。（最
    高法院47年台上字第515號要旨可資參照）。因此，本件首
    應審究者為被告是否為皇朝視聽歌城之負責人，扣繳憑單及
    營利事業所得稅申報書是否為被告之業務上文書。經查:
  (一)皇朝視聽歌城未經依商業登記法之相關規定向臺北市政府商
    業管理處辦理商業登記一節，業經本院依職權向臺北市商業
    管理處函詢，經該處於95年12月13日以北市商一字第095362
    99600號函復在案（參本院卷）。皇朝視聽歌城既未依法辦
    理商業登記，則被告自非皇朝視聽歌城之商業登記法上之商
    業負責人。
  (二)皇朝視聽歌城為設籍課稅之營業人，屬獨資組織，其申請登
    記之負責人為資本主或其法定代理人，亦經本院依職權向財
    政部臺北市國稅局中南稽徵所函詢，經該所於96年1 月25日
    以財北國稅中南營業一字第0960003025號函復在案（附於本
    院卷）。而依該所提供之皇朝視聽歌城之營業稅稅籍資料查
    詢作業及臺北市政府營利事業歇業（註銷）登記申請書、臺
    北市營利事業統一證設立變更登記申請書等相關資料顯示，
    皇朝視聽歌城係於88年6月1日開業，當時申請登記之負責人
    為案外人簡源芳，其後於89年6月2日變更負責人為案外人郭
    俊杰，嗣再於90年2月8日變更負責人為乙○○，最後於91年
    3 月8日由乙○○辦理註銷登記。是以皇朝視聽歌城自88年6
    月1日成立至90年2 月7日前之稅籍登記負責人確非被告乙○
    ○，而係案外人簡源芳及郭俊杰。此外，依財政部臺北市國
    稅局中南稽徵所於96年1 月29日函復本院之財北國稅中南綜
    所一字第0960200952號函暨所附之皇朝視聽歌城於89年1 月
    31日向財政部臺北市國稅局所提出之各類所得扣繳暨免扣繳
    憑單申報書所載，該申報書之扣繳單位欄內記載之扣繳義務
    人亦為簡源芳而非被告乙○○。因此，不論是財政部臺北市
    國稅局登記之稅籍檔資料，或該局所存檔之皇朝視聽歌城於
    89年1 月31日所出具之各類所得扣繳暨免扣繳憑單申報書上
    之記錄，該歌城之88年度登記負責人均為案外人簡源芳而非
    被告。
  (三)至於公訴意旨雖臚列之上開各項證據，證明被告為皇朝視聽
    歌城之登記負責人，但查:
  (1)被告於95年7月10日偵查訊問中對檢察官所詢: 「是否為皇
    朝視聽歌城負責人? 」，曾供承: 「我只是員工，掛名為負
    責人，實際負責人我不知道。」等語（參他字第3000號卷第
    21頁）。但，檢察官之詢問年份不明，被告之回答自難明確
    。且被告嗣於本院審理時已更易前詞，辯稱: 沒有擔任皇朝
    視聽歌城的負責人，只有簽皇后大酒家的負責人等語在案，
    被告前後之陳述已非一致。而承前所述，被告在88年間根本
    未曾擔任過皇朝視聽歌城之商業登記上或稅籍登記上之負責
    人。是被告於偵查中所為之上開自白既不明確，復與事實不
    符，依刑事訴訟法第156條第1項之規定，其偵查中所為之上
    開自白，不得作為證據。
  (2)卷附之皇朝視聽歌城損益及稅額計算表（參他字第3000號卷
    第14-17 頁）及被害人甲○○之88年度扣繳憑單（附於本院
    卷）上之負責人姓名欄內雖均記載為被告乙○○。但查，上
    開資料係以電腦報表製作，而製表日期分別為95年6 月26日
    及96年1月25日，顯見非當時申報之資料。且查，上開資料
    所記載之負責人及扣繳義務人姓名明顯與財政部臺北市國稅
    局之上開稅籍檔資料及申報書不一致。此一不符情形復移送
    併案之皇后大酒家之申報情況相同。本院依職權函財政部臺
    北市國稅局說明不符情形之原因，經該局於96年1 月29日財
    北國稅中南綜所一字第0960200952號函復說明: 皇后大酒家
    填報之88年度扣繳憑單及結算申報書上之扣繳義務人不一致
    係因採媒體申報之扣免繳憑單扣繳義務人欄位與營業稅籍檔
    「連線自動更新」所致（附於本院卷）。而查，本件國稅局
    所檢附之皇朝視聽歌城所開立之被害人甲○○之88年度各類
    所扣繳暨免扣繳憑單亦係屬於媒體申報查詢，與皇后大酒家
    之情況如出一轍，參以被告乙○○曾自90年2月8日起至該歌
    城於91年3月8日辦理註銷前，擔任該營利事業之稅籍登記負
    責人，足認該扣繳憑單及損益表上記載被告為扣繳義務人，
    亦應係因與稅籍檔連線自動更新所致，是尚難以該財政部臺
    北市國稅局嗣後分別於上開期間所列印得之上開資料據以認
    定被告於88年6月1日起至88年12月31日止曾擔任皇朝視聽歌
    城之登記負責人，並製作該歌城不實之88年度扣繳憑單及申
    報書等業務上之文書。
  (四)綜上，皇朝視聽歌城並未依商業登記法辦理登記，是被告非
    屬該營利事業之商業登記法上之負責人。又依財政部臺北市
    國稅局之營利事業稅籍登記資料所載，皇朝視聽歌城係於88
    年6月1日辦理設立登記，而於91年3月8日辦理註銷登記，該
    營利事業自88年6月1日設立登記日起至90年2月7日變更負責
    人為被告乙○○止，其間之登記負責人分別為簡源芳及郭俊
    杰，而非被告乙○○。且該營利事業在89年1 月31日向財政
    部臺北市國稅局所提出之88年度所得稅扣繳憑單暨營利事業
    所得稅申報書上記載之扣繳義務人亦非被告乙○○，足認被
    告乙○○上開所辯各節均與事實相符，而可採信。此外，復
    查無其他積極之證據足以證明被告乙○○確有擔任皇朝視聽
    歌城之負責人，並製作不實之88年度扣繳憑單及營利事業所
    得申報等屬於該歌城負責人之業務上文書之犯行。既無證據
    證據，揆諸前開規定及說明，自應為被告無罪之諭知。
五、移送併辦意旨略以: 被告乙○○另擔任皇后大酒家負責人，
    為稅捐稽徵法規定之納稅義務人。明知甲○○於88年間並未
    在皇后大酒家任職，亦未向皇后大酒家領有薪資，竟基於業
    務上登載不實文書之犯意，於89年間，在不詳時、地，製作
    甲○○88年度在皇后大酒家領取3萬1,600元薪資之不實所得
    稅扣繳憑單暨營利事業所得稅申報書後，持向財政部臺北市
    國稅局申報，雖因核定虧損157萬7,831元，而未逃漏營利事
    業所得稅，仍足生損害於甲○○及稅捐稽徵機關對稅務管理
    核課之正確性。因認被告此部分所為亦係犯刑法第216 條、
    第215 條之行使業務上登載不實文書罪嫌。並與本案有連續
    犯之裁判上一罪之關係。惟查，本案被告所涉之行使業務上
    登載不實文書部分，業經本院為無罪之判決已如前述，則移
    送併案審理部分即與本案間無連續犯之裁判上一罪之關係，
    此部分應退由檢察官另行偵查處理。
據上論斷，應依刑事訴訟法第301條第1項，判決如主文。
本案經檢察官陳焜昇到庭執行職務
中　　華　　民　　國　　96　　年　　5　　月　　10　　日
　　　　　　　　　刑事第四庭  審判長法　官　劉慧芬
                                    法  官  呂政燁
                                    法  官  李桂英
上正本證明與原本無異。
如不服本判決，應於判決送達後10日內，向本院提出上訴狀。
　　　　　　　　　　　　　　　　書記官　黃鈴容
中　　華　　民　　國　　96　　年　　5　　月　　10　　日
